【裁判字號】    97,簡上,51
【裁判日期】    971113
【裁判案由】    竊盜
【裁判全文】
臺灣苗栗地方法院刑事判決              97年度簡上字第51號
上  訴  人  臺灣苗栗地方法院檢察署檢察官
上  訴  人
即  被  告  丙○○
輔  佐  人
即被告之姊  乙○○
上列上訴人因被告竊盜案件，不服本院苗栗簡易庭於中華民國97
年5 月8 日所為97年度苗簡字第377 號第一審簡易判決（聲請簡
易判決處刑案號：96年度偵字第5536號），提起上訴，本院管轄
之第二審合議庭判決如下：
    主    文
上訴駁回。
    事    實
一、丙○○意圖為自已不法之所有，於民國96年9 月19日下午2
    時30分許，在苗栗縣竹南鎮○○里○○鄰○○街16號「五榖宮
    」寺廟內，徒手竊取「五榖宮」所有、甲○○管領之鐵製置
    物筒2 個，得手後載往位於苗栗縣竹南鎮新南里10鄰五谷王
    2-11號之源昌資源回收場，以新臺幣（下同）50元之代價賣
    予不知情之資源回收場負責人李發展。
二、案經苗栗縣警察局竹南分局報請臺灣苗栗地方法院檢察署檢
    察官偵查後聲請以簡易判決處刑。
    理    由
一、前揭犯罪事實，已據上訴人即被告丙○○於警詢、偵查、原
    審及本院審理時供承不諱，核與證人即被害人甲○○、源昌
    資源回收場負責人李發展於警詢時所指述情節相符，並有贓
    物認領保管單1 紙、失竊現場及贓物照片2 張在卷可資佐證
    ，足證被告上開自白與事實相符，堪以採信。從而，本案事
    證明確，被告竊盜之犯行洵堪認定。
二、上訴人即被告上訴意旨以：上訴人即被告因患有精神分裂症
    ，並領有中度精神障礙手冊，在案發當時因病情發作且需以
    拾荒為生，故撿拾路邊棄置之生銹鐵桶加以變賣，被告現持
    續在中山醫學大學附設醫院身心科治療中，且不再以拾荒為
    生，希冀改判無罪或減輕其刑等語。惟查：
  (一)被告固提出中山醫學大學附設醫院診斷證明書、身心障礙手
    冊各1 份為證。然經本院檢具被告就醫病歷後，將被告送請
    財團法人為恭紀念醫院就被告行為時之精神狀況進行精神鑑
    定，經該院鑑定結果認為：(1)個案長期酗酒，吸食安非他命
    ，及短暫吸食強力膠，產生精神病症狀，雖然接受治療達6
    年多，在案發前服藥不規則，症狀持續，致其認知、判斷、
    自我控制能力無明顯受損，故平時個案之精神狀況為在辨識
    其行為違法及依其辨識而行為之能力無顯著減低。(2)在96年
    9 月19日案發前，個案表示已一段時間未服藥，精神病症狀
    較為明顯，但案發行為無明顯證據是受精神病症狀直接影響
    ，因此個案案發行為時之精神狀況為在辨識其行為違法及依
    其辨識而行為之能力無顯著減低等語，有該院97年9 月11日
    （97）為恭醫字第0970000746號函附精神醫療中心司法鑑定
    報告書在卷為憑（見本案卷第59至63-1頁），故難據此為有
    利被告之認定。
  (二)再觀諸被告於警詢、偵訊及本院審理時，均可正確回憶行竊
    過程，陳述表達亦貼切而有邏輯性，且其於警詢中供稱係因
    缺生活費始竊取該物變賣，核與其於本院審理時亦供承其係
    因缺錢始行竊，並已將竊得之物變賣予資源回收商，得款花
    用殆盡等語相符；參以被告開庭時之精神狀態，並無注意力
    無法集中或言詞渙散等情，其對本院訊問各點亦可切題回答
    ，並於本院審理時供稱：其於偷竊當時，可以過濾可不可以
    撿拾等語，益徵被告於行為時辨識行為違法或依其辨識而行
    為之能力，並未較一般人顯著減低甚明。
  (三)據此，被告此部分上訴意旨：請求依刑法第19條規定減輕其
    刑，核無理由，應予駁回。
三、核被告丙○○所為，係犯刑法第320 條第1 項之竊盜罪。原
    審審酌被告有多次竊盜前科，犯罪動機、目的，及其犯罪手
    段係在公眾得出入之場所徒手竊盜鐵製品、價值不高、生活
    狀況、智識程度、業已發還被害人所生之危害、被告素行非
    佳等一切情狀，適用刑事訴訟法第449 條第1 項、第454 條
    第2 項，刑法第320 條第1 項、第41條第1 項前段，刑法施
    行法第1 條之1 ，逕以簡易判決判處被告犯竊盜罪，處拘役
    30日，如易科罰金，以新臺幣1 千元折算1 日。經核其認事
    用法，並無不合，量刑亦屬妥適。
四、檢察官上訴意旨則指稱：被告丙○○前有多次竊盜前科，又
    再犯此罪，雖其所竊取之鐵製品價值不高，且業已發還被害
    人，惟僅科以拘役30日，仍嫌過輕，而不足以生懲戒之效果
    云云。被告上訴意旨則另認原審量刑過重，請求從輕量刑云
    云，而指摘原判決不當。惟按量刑輕重係屬事實審法院得依
    職權自由裁量之事項，苟已斟酌刑法第57條各款所列情狀而
    未逾越法定刑度，不得遽指為違法（最高法院72年度臺上字
    第6696號、75年度臺上字第7033號判例要旨參照）；且在同
    一犯罪事實與情節，如別無其他加重或減輕之原因，下級審
    量定之刑，亦無過重或失輕之不當情形，則上級審法院對下
    級審法院之職權行使，原則上應予尊重（最高法院85年度臺
    上字第2446號裁判意旨參照）。本院審酌被告所犯之刑法第
    320 條第1 項之竊盜罪，其法定刑為「5 年以下有期徒刑、
    拘役或5 百元以下罰金」，其雖有多次竊盜前科，惟其係因
    患有精神分裂症，謀生不易，為圖溫飽始動手行竊，且所竊
    得之鐵製品價值甚微，業已發還被害人，對被害人並未生實
    質之損害，犯後態度尚佳，現已謀得正當工作，顯有悔改之
    意等一切情狀，認原審判決就被告之量刑，並無失輕或失重
    之處，被告及檢察官此部分之上訴，亦均無理由，應予駁回
    。
據上論斷，應依刑事訴訟第455 條之1 第1 項、第3 項、第368
條，判決如主文。
本案經檢察官黃俊鳴到庭執行職務。
中    華    民    國    97    年    11    月    13    日
              刑事第三庭  審判長法  官  柳章峰
                                法  官  顏苾涵
                                法  官  林佩儒
以上正本證明與原本無異。
本件不得上訴。
                                書記官  陳玲君
中    華    民    國    97    年    11    月    13    日
附錄本案論罪科刑法條全文：
中華民國刑法第320條
意圖為自己或第三人不法之所有，而竊取他人之動產者，為竊盜
罪，處5 年以下有期徒刑、拘役或5 百元以下罰金。
意圖為自己或第三人不法之利益，而竊佔他人之不動產者，依前
項之規定處斷。
前二項之未遂犯罰之。


司法院資訊處製作；財團法人民間司法改革基金會備份。
